臺灣高等法院刑事判決
111年度上訴字第3160號
上  訴  人  
即  被  告  廖信妗


上列上訴人即被告因傷害案件，不服臺灣桃園地方法院110年度
訴字第849號，中華民國111年2月23日第一審判決（聲請簡易判
決處刑案號：臺灣桃園地方檢察署109年度偵字第23480號），提
起上訴，本院判決如下：
    主  文
上訴駁回。
廖信妗緩刑貳年。
    犯罪事實
一、廖信妗與張超容（所犯傷害罪部分，業經臺灣桃園地方法院
    以109年度桃簡字第2559號判決有期徒刑2月確定）素不相識
    ，張超容因懷疑廖信妗與其前夫李進財為情侶關係，於民國
    109年6月4日23時40分許，張超容見李進財搭載廖信妗之車
    輛至桃園市龜山區文化一路某工地後，廖信妗下車抽菸，隨
    即上前毆打廖信妗。廖信妗受張超容攻擊後，亦基於傷害之
    犯意，以手、腳反擊張超容，致張超容因此受有右側上臂擦
    傷、雙側手肘擦傷、雙側前臂擦傷、雙側手部擦傷、左側膝
    部擦傷、雙側小腿擦傷、右側足部挫傷等傷害。
二、案經張超容訴由桃園市政府警察局龜山分局報告臺灣桃園地
    方檢察署檢察官聲請簡易判決處刑。　　
    理  由
壹、證據能力：
一、證據能力方面：
    本判決所引用之證據資料，無論供述證據或非供述證據，檢
    察官、被告均未爭執其證據能力（本院卷第41至42頁、第59
    至60頁），而該等證據經本院審酌並無違法取得之情況，認
    為適宜做為證據，自應有證據能力。 
貳、實體部分：
一、被告之供述及辯解：
　　我是被害者，我是正當防衛的反擊，我不認識證人張超容，
    她突然攻擊我的頭部、打我巴掌，被踹到地上之後李進財出
    面處理，告訴人的傷是李進財打的，不是全部歸屬於我，我
    用腳踢她而已。
二、認定犯罪事實所憑之證據及理由：　　
　㈠告訴人即證人張超容於上揭時、地受有上開傷害之事實，業
    據證人張超容於原審審理時證述明確（見原審訴字卷第50至
    60頁），核與證人李進財於原審審理時證述情相符（見原審
    卷第60至66頁），復有告訴人張超容之傷勢照片（見偵卷第
    29至33頁）、長庚醫療財團法人林口長庚紀念醫院109年6月
    5日開立之診斷證明書（見偵卷第59頁）在卷可稽。
　㈡按對於現在不法之侵害，而出於防衛自己或他人權利之行為
    ，不罰；但防衛行為過當者，得減輕或免除其刑，刑法第23
    條定有明文。是正當防衛之要件，以遇有現在不法之侵害，
    始能成立，如不法侵害已過去，或預料有侵害而不法侵害尚
    未發生，則其加害行為，自無正當防衛可言。而所謂「現在
    不法之侵害」，指侵害之現在性、急迫性、迫切性，即法益
    之侵害已迫在眉睫。從而，已過去或未來之侵害，不具有「
    現在性」，無成立正當防衛之可能（最高法院19年上字第11
    74號判例、96年度台上字第1061號判決意旨參照）。又按正
    當防衛必須對於現在不法之侵害始得為之，侵害業已過去，
    即無正當防衛可言。至彼此互毆，又必以一方初無傷人之行
    為，因排除對方不法之侵害而加以還擊，始得以正當防衛論
    。故侵害已過去後之報復行為，與無從分別何方為不法侵害
    之互毆行為，均不得主張防衛權（最高法院30年上字第1040
    號判例意旨參照）。而互毆係屬多數動作構成單純一罪而互
    為攻擊之傷害行為，縱令一方先行出手，而還擊之一方在客
    觀上苟非單純對於現在不法之侵害為必要排除之反擊行為，
    因其本即有傷害之犯意存在，則對其互為攻擊之還手反擊行
    為，自無主張正當防衛權之餘地（最高法院96年台上字第35
    26號判決意旨參照）。查：證人張超容原審審理時證稱：當
    日我問被告說，妳這個人怎麼這樣後，直接推了被告後，被
    告就罵我，抓住我的雙手，扭我的手，兩人拉扯中同時倒地
    ，隨後李進財介入，把我拉起來，拉我手臂，拉手拉開，要
    把我們拉開，我被拉著起身後就沒有再抓著被告，但我站起
    來之後，被告還有用腳踢我腿部，我所出具之診斷證明上的
    傷勢，都是當天爭執所造成等語（見原審訴卷第54至55頁）
    ；證人李進財於原審審理時證稱：當時我在車上，我看到她
    們兩人在打架，我才下去，我看到2人時他們已經在地上扭
    打，我試著將2人拉開拉了很久，過程中2人還是持續扭打，
    直到警察來才結束等語（見原審訴字卷第60至66頁）。可認
    被告是在證人張超容推了伊後，才還擊抓住證人張超容雙手
    、扭住雙手，對被告而言，已非屬現在不法之侵害，而係為
    攻擊證人張超容之還手而為之反擊行為，2人致發生互相拉
    扯、倒地攻擊，被告自無主張正當防衛權之餘地。
　㈢被告雖抗辯證人張超容的傷，不全然是伊造成，也有李進財
    拉開告訴人時所造成之傷害云云。
　1.觀諸證人張超容受有右側上臂擦傷、雙側手肘擦傷、雙側前
    臂擦傷、雙側手部擦傷、左側膝部擦傷、雙側小腿擦傷、右
    側足部挫傷等傷害，被告受有左髖部擦傷、右小腿擦傷、右
    頭皮損傷之傷害。其2人受傷有交集部位集中在下半身腿部
    擦傷，佐以證人張超容、證人李進財所證，當時被告與證人
    張超容2人互相拉扯、倒地攻擊，及案發後，2人隨即前往醫
    院就醫，可認被告與證人張超容之傷勢，均應為互毆時所造
    成。
　2.再參以證人張超容另受有雙臂、手臂擦傷害之事實，業據證
    人張超容原審審理時證稱：當日我問被告說妳這個人怎麼這
    樣後，直接推了被告後，被告就罵我，抓住我的雙手，扭我
    的手，兩人拉扯中同時倒地，隨後李進財介入等語，被告於
    警詢、原審準備程序供稱：我是要保護我自己…我痛到在地
    上打滾，我用手抓住張超容、用腳踢張超容，及用手拉住他
    的褲子，在地上時因她抓住我的頭髮，控制我在地上磨擦，
    張超容第一下攻擊我開始，一直到警察到場為止，中間都沒
    有放開我的頭髮，李進財是在我們打了3至4分鐘後，才試圖
    把我們分開時，張超容也沒有放開我的頭髮（偵卷第20頁、
    原審易卷第23頁）等語，是被告遭證人張超容抓住頭髮後，
    即抓住證人張超容雙手，互相拉扯、倒地攻擊，倒地後，2
    人繼續拉址與地面磨擦，達3至4分鐘之久，故而，證人張超
    容雙手既有與地面接觸，其因互相拉址、倒地攻擊，而造成
    上開傷害，應可認定。雖證人李進財於2人互毆3至4分鐘後
    ，始介入排解，將2人拉開，然如前所述，被告、證人張超
    容2人，既有上開動作，造成傷害證人張超容傷害，而證人
    李進財僅是見狀後介入排解2人，當無傷害證人張超容之理
    ，被告所辯，不足採信。　
三、綜上所述，本件事證明確，被告傷害犯行，堪以認定，應予
    依法論科。　　　    
參、論罪：
　  核被告所為，係犯刑法第277條第1項之傷害罪。
肆、維持原判決及駁回上訴之理由：
　　原審本於同上見解，以被告犯行罪證明確，依刑法第277 條
    第1 項之規定，以行為人之責任為基礎，審酌本案肇因於告
    訴人先出手攻擊被告，引發2人互毆所致，兼衡被告自陳高
    中畢業之教育程度、從事服飾業、家庭經濟狀況小康，及其
    為本案犯行之動機、目的、手段、告訴人所受傷勢等一切情
    狀，量處拘役40日，並諭知易科罰金之折算標準。核其認事
    用法，俱無違誤，量刑亦屬妥適，應予維持。被告提起上訴
    ，仍執前詞，否認犯行，業經本院指駁如前，且原審已就本
    案犯罪事實及證據詳為審酌，並敘明判決理由，量刑亦未逾
    越法定刑度，復無濫用自由裁量之權限，故原判決認事用法
    並無違法之處。從而，被告所提前揭上訴理由，並不足以動
    搖原判決所為事實認定或量刑判斷，故其上訴為無理由，應
    予駁回。
伍、緩刑之宣告：
　　被告未曾因故意犯罪而受有期徒刑以上刑之宣告，有本院被
    告前案紀錄表在卷足佐。審酌被告為與告訴人並不認識，被
    告與告訴人前夫李進財為一般朋友關係，證人李進財又曾向
    被告表明已經離婚，且未向被告提及告訴人，被告亦未見過
    告訴人，僅因案發當天被告搭乘證人李進財車輛，告訴人搭
    計程車尾隨跟蹤證人李進財，在被告下車後即遭告訴人攻擊
    ，進而發生本案互毆傷害案件，雖被告於本院審理時否認犯
    行，且事後知悉證人李進財和告訴人住在一起，案發後亦未
    與證人李進財聯絡，以避免再次事件發生，經此偵審程序之
    教訓，應有所警惕，雖未取得告訴人之諒解，且被告所受傷
    害亦重於告訴人，本院斟酌以上各情，仍認對被告所宣告之
    刑，以暫不執行為適當，爰併宣告緩刑2年。
據上論斷，應依刑事訴訟法第368 條，判決如主文。　　
本案經檢察官王柏淨聲請以簡易判決處刑，檢察官許鈺茹到庭執
行職務。
中　　華　　民　　國　　111 　年　　11　　月　　9 　　日
　　　　　　　　　刑事第七庭  審判長法　官  孫惠琳
　　　　　　　　　　　　　　　　　  法　官  商啟泰
　　　　　　　　　　　　　　　　　  法　官  鍾雅蘭
以上正本證明與原本無異。
如不服本判決，應於收受送達後20日內向本院提出上訴書狀，其
未敘述上訴之理由者並得於提起上訴後20日內向本院補提理由書
（均須按他造當事人之人數附繕本）「切勿逕送上級法院」。
                                    書記官  莊喬鈞
中　　華　　民　　國　　111 　年　　11　　月　　9 　　日
附錄論罪科刑法條：
中華民國刑法第277條
傷害人之身體或健康者，處5年以下有期徒刑、拘役或50萬元以
下罰金。
犯前項之罪，因而致人於死者，處無期徒刑或7年以上有期徒刑
；致重傷者，處3年以上10年以下有期徒刑。